【裁判字號】    99,毒抗,277
【裁判日期】    990331
【裁判案由】    聲請觀察勒戒
【裁判全文】
臺灣高等法院臺中分院刑事裁定         99年度毒抗字第277號
抗  告  人
即  被  告  甲○○
上列抗告人因聲請觀察勒戒案件，不服臺灣彰化地方法院99年度
毒聲字第52號，民國99年3月3日裁定（聲請案號：臺灣彰化地方
法院檢察署99年度聲觀字第36號，偵查案號：99年度毒偵字第
185號），提起抗告，本院裁定如下：
    主  文
抗告駁回。
    理  由
一、本件抗告意旨略以：抗告人自民國98年5月14日假釋出監之
    後，下定決心戒除使用毒品之習慣，這期間也因家中傢俱事
    業需抗告人輔佐，所以抗告人也抱持著兢兢業業的工作態度
    ，更一心想要改頭換面重新做人，抗告人決心不再與過去環
    境有所牽扯，直到99年1月20日抗告人與王振強於彰化基督
    教醫院巧遇，當時王振強硬塞了一小包毒品海洛因給抗告人
    施用，而那段期間，因抗告人家中負債問題、官司等處處不
    順心，一時糊塗之下竟將那一小包海洛因施用完畢，抗告人
    於施用毒品之後，也感到後悔不已，但因經濟不景氣，抗告
    人家中之傢俱事業負債累累，父母也年邁需照顧，這段期間
    更因無法穩定發放薪水，所以在99年初過年後，工廠已有少
    數員工自行離職，此時如法院再將抗告人施用毒品案件裁定
    送觀察勒戒，家中將無足夠人手可以幫忙，且也請不起其他
    員工，爰請法官能秉持一念之仁、撤銷原裁定，或將抗告人
    判准以美沙冬療法代之云云。
二、按犯施用第一級、第二級毒品之罪者，檢察官應聲請法院裁
    定令被告入戒治處所觀察、勒戒，其期間不得逾2 月；依前
    項規定為觀察、勒戒或強制戒治執行完畢釋放後，5 年後再
    犯第10條之罪者，適用本條前2 項之規定，毒品危害防制條
    例第20條第1項、第3項分別定有明文。
三、經查：本件抗告人甲○○基於施用第一級毒品海洛因之犯意
    ，於民國99年1月20日上午9時許，在其位於彰化縣福興鄉○
    ○村○○○街276 巷39號住處，以針筒注射之方式，施用第
    一級毒品海洛因1次，嗣於99年1月22日為警持搜索票在上址
    執行搜索而查獲等情，業據抗告人於警詢、偵查中坦承不諱
    ，且經警得其同意採其尿液送請鑑定結果，係呈可待因、嗎
    啡陽性反應，有彰化縣警察局鹿港分局委託檢驗尿液代號與
    真實姓名對照表、詮昕科技股份有限公司99年2月5日報告編
    號00000000號濫用尿液檢驗報告各1 紙附卷可稽，並有注射
    針筒、塑膠鏟管各1 支扣案可佐，其前開施用第一級毒品之
    犯行，堪以認定。又被告前因施用第一級毒品案件，經臺灣
    彰化地方法院以91年度毒聲字第2344號裁定送觀察、勒戒後
    ，認有繼續施用毒品之傾向，再經臺灣彰化地方法院以92年
    度毒聲字第38號裁定令入戒治處所施以強制戒治，嗣經臺灣
    彰化地方法院以92年度毒聲字第2331號裁定停止戒治，於92
    年11月28日因停止戒治出監，所餘戒治期間付保護管束，於
    93年6月5日保護管束期滿未經撤銷而視為執行完畢等情，有
    臺灣高等法院被告前案紀錄表在卷可稽，其於強制戒治執行
    完畢釋放後5 年後，再犯本件施用第一級毒品罪，檢察官自
    應向法院聲請將抗告人送勒戒處所觀察、勒戒。至抗告意旨
    所提及之美沙冬替代療法，係檢察官依據刑事訴訟法第253
    條之2 第1項第6款之規定，於其為緩起訴處分時，命被告於
    一定期間內完成戒癮治療，此依同法第253 條之1第1項規定
    ，係由檢察官參酌刑法第57條所列事項及公共利益之維護，
    認以緩起訴為適當者，得為緩起訴處分，是以上開戒癮治療
    係為檢察官之權限，且本件觀察勒戒係屬保安處分，亦無適
    用上開法條之餘地。是以原審僅能就檢察官聲請觀察勒戒之
    內容審酌有無理由，並無得否為美沙冬戒癮治療之權限。從
    而，原審認檢察官之聲請為正當，依毒品危害防制條例第20
    條第1 項之規定，裁定將被告送勒戒處所觀察勒戒，核無不
    合。抗告意旨請求免為觀察勒戒處分，尚屬無據。本件抗告
    為無理由，應予駁回。
四、據上論斷，應依刑事訴訟法第412條，裁定如主文。
中    華    民    國    99    年    3     月    31    日
            刑事第七庭    審判長法  官  林  榮  龍
                                法  官  江  錫  麟
                                法  官  張  惠  立
上列正本證明與原本無異。
不得再抗告。
                                書記官  陳  慈  傳
中    華    民    國    99    年    4     月    1     日

司法院資訊處製作；財團法人民間司法改革基金會備份。
